臺灣臺中地方法院民事裁定            100年度家聲字第328號
聲  請  人  尹亞珍
相  對  人  許順助
上列當事人間聲請變更子女姓氏事件，本院裁定如下：
    主  文
未成年子女許儀婷、許俊宇之姓氏准予變更為母姓「尹」。
程序費用由相對人負擔。
    理  由
一、本件聲請意旨略以：聲請人與相對人前為夫妻關係，並育有
    未成年子女許儀婷（女、民國九十年十月一日生）、許俊宇
    （男、九十一年十一月二十六日生），嗣兩造於九十八年二
    月十六日協議離婚，並約定未成年子女許儀婷、許俊宇權利
    義務之行使或負擔，均由聲請人任之。惟自兩造離異後，相
    對人從未關心未成年子女許儀婷、許俊宇之生活狀況，且未
    給付扶養費，未盡保護教養義務。爰為未成年子女許儀婷、
    許俊宇之利益，請求變更未成年子女許儀婷、許俊宇之姓氏
    為母姓「尹」等語。
二、按父母於子女出生登記前，應以書面約定子女從父姓或母姓
    。未約定或約定不成者，於戶政事務所抽籤決定之。子女經
    出生登記後，於未成年前，得由父母以書面約定變更為父姓
    或母姓。子女已成年者，得變更為父姓或母姓。前二項之變
    更，各以一次為限。有下列各款情形之一，法院得依父母之
    一方或子女之請求，為子女之利益，宣告變更子女之姓氏為
    父姓或母姓：一、父母離婚者。二、父母之一方或雙方死亡
    者。三、父母之一方或雙方生死不明滿三年者。四、父母之
    一方顯有未盡保護或教養義務之情事者，九十九年五月十九
    日修正公布之民法第一千零五十九條定有明文。又姓氏屬姓
    名權而為人格權之一部分，具有社會人格之可辨識性，與身
    分安定及交易安全有關外，姓氏尚具有家族制度之表徵，故
    賦予父母之選擇權，惟因應情勢變更，倘有事實足認變更子
    女姓氏較為符合子女之利益時，父母之一方或子女自得請求
    法院宣告變更子女之姓氏為父姓或母姓。
三、經查：聲請人主張之事實，業據其提出戶籍謄本為證，並經
    證人許儀婷、許俊宇到庭證述無訛，且其等到庭亦表示希望
    變更姓氏為母姓「尹」，另相對人到庭亦坦認並未給付扶養
    費、未探視子女等事實，堪認聲請人主張為真實。本院審酌
    上情，認兩造離婚後，相對人既未給付未成年子女許儀婷、
    許俊宇之扶養費，亦未探視關心未成年子女許儀婷、許俊宇
    ，顯然相對人與未成年子女許儀婷、許俊宇間之感情十分疏
    離；而未成年子女許儀婷、許俊宇長期隨聲請人生活，已形
    成濃厚之歸屬感，足認未成年子女許儀婷、許俊宇現姓氏確
    已對其等造成不利之影響，如將其等姓氏變更為母姓尹，顯
    然較符合其等利益。是聲請人之請求，核與前揭法律規定尚
    無不合，應予允許，爰裁定如主文所示。
四、依非訟事件法第一百三十一條之一第二項、第一百二十二條
    第三項裁定如主文。
中    華    民    國   100    年    11    月    10    日
                  家事法庭    法  官  王靜秋
以上為正本係照原本作成。
如對本裁定抗告，須於裁定送達後十日內向本院提出抗告狀（須
附繕本）。
中    華    民    國   100    年    11    月    10    日
                              書記官  蔡秀貞